【裁判字號】    97,交易,556
【裁判日期】    971029
【裁判案由】    過失致死等
【裁判全文】
臺灣板橋地方法院刑事判決             97年度交易字第556號
公  訴  人  臺灣板橋地方法院檢察署檢察官
被      告  乙○○
                      弄1號
上列被告因過失致死等案件，經檢察官提起公訴（97年度偵字第
17928 號、第22656 號），被告於本院準備程序中就被訴事實為
有罪陳述，經本院合議庭裁定由受命法官獨任進行簡式審判程序
，判決如下：
    主      文
乙○○服用酒類，不能安全駕駛動力交通工具而駕駛，處有期徒
刑參月；又因過失致人於死，處有期徒刑柒月。應執行有期徒刑
捌月。
    事  實
一、乙○○明知服用酒類或其他相類之物，不能安全駕駛動力交
    通工具者，不得駕駛動力交通工具，竟於民國97年5 月15日
    22時30分許至翌（16）日凌晨0 時許，在臺北縣三重市○○
    ○路友人住處飲酒後返回臺北縣八里鄉○○村○○路○ 段81
    巷17弄1 號住處休息，並於同年月16日7 時許，仍於不能安
    全駕駛之狀態下，騎乘動力交通工具車牌號碼J5A- 382號普
    通重型機車離開住處上路；嗣乙○○於97年5 月16日7 時46
    分許，騎乘上開機車沿臺北縣新莊市○○路往樹林方向行駛
    ，途經該路段與中正路1 號旁之無名巷口，理應注意車前狀
    況，隨時採取必要之安全措施，且行車時速不得超過50公里
    ，而依當時情形，又無不能注意之情事，竟因酒醉意識不清
    而疏於注意且超速行駛，致其車頭撞擊對向左轉由吳瑞堂所
    騎乘之車牌號碼FAI-560 號普通重型機車右側腳踏板處，致
    使吳瑞堂人車倒地，雖經緊急送往衛生署臺北醫院救治，仍
    於97年5 月22日19時許，因顱內出血、全身性黃疸併代謝性
    休克、多發性器官衰竭死亡；而乙○○亦經送醫救治且抽血
    檢測後，測得其血液中所含酒精成分已達249.6mg/dl（即吐
    氣所含酒精成分已達1.24mg/d）。又被告於職司偵查犯罪之
    檢警人員知悉其為肇事人之前，向到醫院處理之員警坦承肇
    事而願接受裁判。
二、案經臺灣板橋地方法院檢察署檢察官自動檢舉及吳瑞堂之子
    甲○○訴由臺北縣政府警察局新莊分局報告臺灣板橋地方法
    院檢察署檢察官偵查起訴。
    理  由
一、按除被告所犯為死刑、無期徒刑、最輕本刑為3 年以上有期
    徒刑之罪或高等法院管轄第一審案件者外，於前條第1 項程
    序進行中，被告先就被訴事實為有罪之陳述時，審判長得告
    知被告簡式審判程序之旨，並聽取當事人、代理人、辯護人
    及輔佐人之意見後，裁定進行簡式審判程序，刑事訴訟法第
    273 條之1 第1 項定有明文。查本件被告乙○○所犯並非死
    刑、無期徒刑、最輕本刑為3 年以上有徒刑之罪或高等法院
    管轄第一審案件，而於準備程序進行中，被告先就被訴事實
    為有罪之陳述，經告知簡式審判程序之旨，並聽取公訴人及
    被告之意見後，由本院合議庭以裁定進行簡式審判程序，合
    先敘明。
二、訊據被告乙○○對於上揭時地駕車肇事並致被害人死亡之事
    實，自警訊以迄偵審均供認不諱，核與證人即目擊者張皓程
    於警詢中之證述、告訴人甲○○之指訴相符，復有衛生署臺
    北醫院檢驗科血液報告、酒精濃度抽血檢驗值與呼氣濃度值
    換簡公式表、道路交通事故調查報告表、道路交通事故調查
    報告表（一）（二）、刑法第185 條之3 案件測試觀察紀錄
    表、衛生署台北醫院診斷證明書各1 紙及車禍現場照片18幀
    在卷可稽。而被害人確因本件車禍死亡，亦經臺灣板橋地方
    法院檢察署檢察官督同檢驗員相驗屬實，製有臺灣板橋地方
    法院檢察署勘驗筆錄、檢驗報告書、相驗屍體證明書各1 紙
    附卷可按，足認被告任意性自白與事實相符。
三、第按汽車駕駛人飲用酒類或其他類似物後，其吐氣所含酒精
    成份超過每公升0.25毫克者，不得駕車；行車速度，依速限
    標誌或標線之規定；汽車行駛時，駕駛人應注意車前狀況，
    並隨時採取必要之安全措施，道路交通安全規則第114 條第
    2 款、第93條第1 項第1 款、第94條第3 項分別定有明文。
    查，本件肇事路段之時速限制為50公里，有附卷之道路交通
    事故調查報告表（一）可資佐證，被告自承其於案發前一日
    確實有飲用酒類，並於前其行經該處時，時速約60至70公里
    ，則其飲用酒類而駕駛動力車輛及超速駕駛，違反規定，應
    可認定。另依當時天候為晴，日間自然光線，為柏油路面、
    道路並無缺陷或障礙物，視距亦良好，復有前開道路交通事
    故調查報告表（一）存卷足憑，並無不能注意情事，詎被告
    仍違反前述規定，未注意車前狀況並超速行駛，其有過失彰
    彰明甚。第按汽車行駛至交岔路口，轉彎車應讓直行車先行
    ，道路交通安全規則第102 條第1 項第7 款定有明文。查本
    件被害人吳瑞堂係左轉車輛，卻未讓被告之直行車車輛先行
    ，是被害人就本件車禍事故之發生及因此車禍事故造成之死
    亡，亦與有過失，但被告仍亦不得遽行卸免被告之過失罪責
    ，附此敘明。而本件經送臺灣臺北縣區車輛行車事故鑑定委
    員會鑑定，認被告酒精濃度超過標準，且未注意車前狀況並
    超速行駛，為肇事主因，又被害人吳瑞堂駕駛普通重型機車
    ，左轉彎未讓對向直行車先行，為肇事次因，有該委員會97
    年8 月21日北縣鑑字第0975180868號函暨鑑定意見書附卷可
    按，與本院所認無異，益證被告確有過失甚明，且被害人吳
    瑞堂因本件車禍而顱內出血、全身性黃疸併代謝性休克、多
    發性器官衰竭死亡，業如前述，被告過失行為與被害人之死
    亡結果間有相當因果關係，本件事證明確，被告犯行堪以認
    定，應予依法論科。
四、核被告所為，係犯刑法第185 條之3 酒後駕車公共危險罪、
    同法第276 條第1 項之過失致死罪。又被告於職司偵查犯罪
    之檢警人員知悉其為肇事人之前，向到醫院處理之員警坦承
    肇事而接受裁判乙節，此有臺北縣政府警察局新莊分局道路
    交通事故肇事人自首情形記錄表1 紙（見97年度偵字第1792
    8 號偵查卷第24頁）在卷可證，就過失致死部分，爰依刑法
    第62條前段之規定，減輕其刑。另被告酒後駕車，因而致人
    死亡，依法應負刑事責任，所犯過失致死罪部分應依道路交
    通管理處罰條例第86條第1 項規定，加重其刑，並依法先加
    後減之。至被告乙○○於肇事時，雖係持逾期之駕駛執照駕
    車。惟駕駛執照逾期，應係駕駛人需換證並受行政處罰之問
    題，因無需經過新的考驗程序，尚不能認其駕駛能力因駕駛
    執照之逾期未換證而喪失（見道路管理處罰條例第22條第6
    款，道路交通安全規則第52條）。是被告持逾期之駕駛執照
    騎乘機車，尚非屬道路交通管理處罰條例第86條第1 項規定
    之「無照駕駛」，附此敘明。爰審酌被告素行良好，有臺灣
    高等法院被告前案紀錄表1 份可憑，智識程度（國小畢業）
    ，過失之程度、所造成之危害程度、犯罪後坦承犯行之態度
    ，惟迄今尚未與告訴人達成和解等一切情狀，各量處如主文
    所示之刑，並定其應執行之刑，資以懲儆。
據上論斷，應依刑事訴訟法第273條之1第1項、第299條第1 項前
段，刑法第185 條之3 、第276 條第1 項、第62條前段、第51條
第5 款，道路交通管理處罰條例第86條第1 項，判決如主文。
本案經檢察官陳姿雯到庭執行職務。
中    華    民    國    97    年    10    月    29    日
                    交通法庭    法  官  吳幸娥
以上正本證明與原本無異
如不服本判決應於送達後10日內向本院提出上訴狀
                                書記官  陳靜怡
中    華    民    國    97    年    10    月    29    日
附錄本案論罪科刑法條全文：
刑法第276 條
（過失致死罪）
因過失致人於死者，處2 年以下有期徒刑、拘役或2 千元以下罰
金。
從事業務之人，因業務上之過失犯前項之罪者，處5 年以下有期
徒刑或拘役，得併科3 千元以下罰金。
中華民國刑法第185條之3
（酒醉駕駛動力車輛罪）
服用毒品、麻醉藥品、酒類或其他相類之物，不能安全駕駛動力
交通工具而駕駛者，處1 年以下有期徒刑、拘役或科或併科15萬
元以下罰金。


司法院資訊處製作；財團法人民間司法改革基金會備份。
